【裁判字號】    95,交簡上,30
【裁判日期】    950818
【裁判案由】    公共危險等
【裁判全文】
臺灣彰化地方法院刑事判決            95年度交簡上字第30號
公  訴  人  臺灣彰化地方法院檢察署檢察官
上  訴  人
即  被  告  乙○○
上列上訴人因過失傷害案件，不服本院北斗簡易庭九十五年度斗
交簡字第五號中華民國九十五年五月四日第一審簡易判決（原聲
請簡易判決處刑案號：九十四年度調偵字第五六九號），提起上
訴，本院管轄之第二審合議庭判決如下：
    主  文
原判決關於過失傷害部分撤銷。
乙○○因過失傷害人，處有期徒刑月，如易科罰金，以佰元
折算壹日。
其他上訴（公共危險部分）駁回。
本判決第二項撤銷改判部分與前項上訴駁回（公共危險）部分，
併執行之，緩刑年。
        事  實
一、乙○○明知服用酒類或其他相類之物過量，不能安全駕駛動
    力交通工具者，不得駕駛動力交通工具，竟於民國九十四年
    九月二十三日晚上八時許，在彰化縣溪州鄉舊眉村與朋友食
    用摻有米酒之薑母鴨後，已不能安全駕駛動力交通工具，而
    乙○○本應注意汽車駕駛人飲用酒類後，其吐氣所含酒精濃
    度超過每公升0.25毫克以上者，不得駕車，竟隨即自彰化縣
    溪州鄉舊眉村駕駛車牌號碼ＰＦ─四八二三號自用小客車，
    欲回到彰化縣永靖鄉○○村○○路一六三巷八號住處。嗣於
    同日晚上九時十分許，行經彰化縣溪州鄉○○路○段四四六
    號前，適有甲○○騎乘腳踏車，沿同路段同向行駛在前，乙
    ○○應注意車輛行進中，駕駛人應注意車前狀況，並隨時採
    取必要之安全措施，及飲用酒類後其吐氣所含酒精濃度超過
    每公升0.二五毫克以上者，不得駕車，而依當時情形又無不
    能注意之特別情事，竟因酒醉致操控能力降低而疏未注意，
    貿然駕車前行，致其所駕駛之自用小客車自後方追撞甲○○
    所騎乘之腳踏車，甲○○因而人車倒地，受有頭部損傷後之
    左側蜘蛛網膜下出血、頭皮與雙手臂撕裂傷、左側跟骨開放
    性骨折、右側第三至第八肋骨骨折、第十一胸椎壓碎性骨折
    。乙○○肇事後，留在現場，於有偵查犯罪職權之機關或個
    人發覺其犯罪前，自動向前往現場處理本件車禍之員警坦承
    肇事而自首，且主動接受裁判，並於同日晚上十時二十二分
    左右，為警測得乙○○呼氣中酒精濃度達每公升0.四九毫克
    ，始查悉上情。
二、案經被害人甲○○之配偶陳孟宗訴由彰化縣警察局北斗分局
    報請台灣彰化地方法院檢察署檢察官偵查後聲請簡易判決處
    刑。
    理  由
一、上揭犯罪事實，業據被告乙○○坦承不諱，核與告訴人陳孟
    宗指訴甚詳，並有道路交通事故調查報告表（一）（二）、
    道路交通事故現場圖、道路交通事故當事人酒精測定紀錄表
    、刑法第一百八十五條之三案件測試觀察紀錄表各一份、秀
    傳紀念醫院診斷證明書二份、現場相片八幀等在卷可稽。按
    汽車駕駛人飲用酒類後其吐氣所含酒精濃度超過每公升０
    ．二五毫克以上者，不得駕車，道路交通安全規則第一百十
    四條第二款定有明文。被告駕駛自用小客車自應遵守上開規
    定，而參以當時天候晴、路面乾燥、視距良好，雖該處道路
    正在施工中，路面有不平之情形，惟並無不能注意之特別情
    事，此有道路交通事故調查報告表一份在卷可稽，被告顯無
    不能注意之情事，貿然酒醉駕車，致其注意力及操控力減低
    ，而疏未注意，貿然駕車前行，致其所駕駛之自用小客車自
    後方追撞被害人甲○○所騎乘之腳踏車，甲○○因而人車倒
    地，受有傷害，被告顯有酒醉不能安全駕駛而駕車之情形，
    且其有過失甚明。且被告過失行為與告訴人所受傷害間，顯
    具有相當因果關係，從而本件事證已臻明確，被告酒醉駕車
    及過失傷害犯行均堪認定。
二、被告行為後，刑法於九十四年二月二日修正公布、刑法施行
    法於九十五年六月十四日修正公布、罰金罰鍰提高標準條例
    於九十五年五月十七日修正公布，並均於九十五年七月一日
    施行，關於本案應適用之新舊法，茲比較如下：
  1.刑法第二條第一項規定，係規範行為後法律變更所生新舊法
    律比較適用之準據法，於九十五年七月一日刑法施行後，應
    適用刑法第二條第一項之規定，為「從舊從輕」之比較（最
    高法院九十五年五月二十三日第八次刑事庭會議決議第一點
    第一項參照）。
  2.刑法第三十三條第五款關於罰金刑之規定，由「罰金：一元
    以上」修正為「罰金：新臺幣一千元以上，以百元計算之」
    ，應依刑法第二條第一項規定，適用最有利於行為人之法律
    （最高法院九十五年五月二十三日第八次刑事庭會議決議參
    照）。本案刑法第二百八十四條第一項前段過失傷害罪關於
    「或科五百元以下罰金」及第一百八十五條之三酒醉駕車關
    於「或三萬元以下罰金」之罰金刑部分，經比較新、舊法結
    果，應以被告行為時之法律即修正前第三十三條第五款規定
    ，最有利於被告。
  3.刑法施行法第一條之一增訂施行前，依罰金罰鍰提高標準條
    例第一條前段、現行法規所定貨幣單位折算新臺幣條例第二
    條規定，本案刑法第二百八十四條第一項前段過失傷害罪關
    於「或五百元以下罰金」及第一百八十五條之三酒醉駕車關
    於「或三萬元以下罰金」之罰金刑部分，應提高折算為或新
    臺幣一萬五千元以下罰金及新臺幣九萬元以下罰金。刑法施
    行法修正增訂第一條之一規定：「中華民國九十四年一月七
    日刑法修正施行後，刑法分則編所定罰金之貨幣單位為新臺
    幣。九十四年一月七日刑法修正時，刑法分則編未修正之條
    文定有罰金者，自九十四年一月七日刑法修正施行後，就其
    所定數額提高為三十倍。但七十二年六月二十六日至九十四
    年一月七日新增或修正之條文，就其所定數額提高為三倍。
    」依增訂條文提高並改為新臺幣後，本案刑法第二百八十四
    條第一項前段過失傷害罪關於「或五百元以下罰金」及第一
    百八十五條之三酒醉駕車關於「或三萬元以下罰金」之罰金
    刑部分，應提高折算為或新臺幣一萬五千元以下罰金及新臺
    幣九萬元以下罰金，經比較新、舊法後，結果並無不同。
  4.被告行為後，刑法第六十二條關於自首之規定，業於九十四
    年二月二日修正公布，並於九十五年七月一日施行，由「對
    於未發覺之罪自首而受裁判者，減輕其刑。但有特別規定者
    ，依其規定。」修正為「對於未發覺之罪自首而受裁判者，
    得減輕其刑。但有特別規定者，依其規定。」，是以修正前
    自首之效果必減輕其刑，修正後自首之效果則為得減輕其刑
    ，依刑法第二條第一項規定，適用最有利於行為人之法律，
    經比較新、舊法結果，應以被告行為時之法律舊法較有利於
    被告。
  5.被告行為後，刑法第四十一條第一項前段關於易科罰金折算
    標準之規定，業於九十四年二月二日修正公布，並於九十五
    年七月一日施行，由「犯最重本刑為五年以下有期徒刑以下
    之刑之罪，而受六個月以下有期徒刑或拘役之宣告，因身體
    、教育、職業、家庭之關係或其他正當事由，執行顯有困難
    者，得以一元以上三元以下折算一日，易科罰金。」修正為
    「犯最重本刑為五年以下有期徒刑以下之刑之罪，而受六個
    月以下有期徒刑或拘役之宣告者，得以新臺幣一千元、二千
    元或三千元折算一日，易科罰金。」應依刑法第二條第一項
    規定，適用最有利於行為人之法律（最高法院九十五年五月
    二十三日第八次刑事庭會議決議第三點第二項參照）。修正
    前刑法第四十一條第一項前段之易科罰金折算標準，依修正
    刪除前之罰金罰鍰提高標準條例第二條規定，應就其原定數
    額提高為一百倍折算一日，並依現行法規所定貨幣單位折算
    新臺幣條例第二條規定，以新臺幣元之三倍折算之，亦即，
    修正前刑法第四十一條第一項前段之易科罰金折算標準，應
    以銀元三百元即新臺幣九百元折算為一日，經比較新、舊法
    結果，應以被告行為時之法律即舊法較有利於被告。
  6.比較時應就罪刑有關之共犯、未遂犯、想像競合犯、牽連犯
    、連續犯、結合犯，以及累犯加重、自首減輕暨其他法定加
    減原因（如身分加減）與加減例等一切情形，綜其全部罪刑
    之結果而為比較（最高法院九十五年五月二十三日第八次刑
    事庭會議決議第一點第四項參照）。經綜合比較新、舊法之
    結果，以被告行為時之舊法較有利於被告，依刑法第二條第
    一項前段規定，本案自應適用被告行為時之法律即修正前刑
    法第三十三條第五款、第四十一條第一項前段、第六十二條
    前段，罰金罰鍰提高標準條例第一條前段，現行法規所定貨
    幣單位折算新臺幣條例第二條之規定。
三、核被告所為，係犯刑法第一百八十五條之三酒醉駕車及同法
    第二百八十四條第一項前段之過失傷害罪。又被告酒後駕車
    肇事後，經警檢測其呼氣中酒精濃度為每公升０. 四九毫克
    ，非但超過道路交通管理處罰條例違規取締標準之０. 二五
    毫克，且被告於行車時已有醉意，致注意力及操控力減低，
    而於行經彰化縣溪州鄉○○路○段四四六號前，有操控能力
    降低之情形，致其所駕駛之自用小客車自後方追撞被害人甲
    ○○所騎乘之腳踏車而肇事，致被害人甲○○受傷，顯係酒
    醉駕車，因而致人受傷，故就被告過失傷害部分依法應負刑
    事責任，應依道路交通管理處罰條例第八十六條第一項規定
    加重其刑。又被告肇事後，留在現場，於有偵查犯罪職權之
    機關或個人發覺其犯罪前，自動向前往現場處理本件車禍之
    員警坦承肇事而自首，且主動接受裁判，此有彰化縣警察局
    北斗分局道路交通事故肇事人自首情形紀錄表一份在卷可稽
    ，故本案被告過失傷害部分應依自首之規定，減輕其刑。原
    審判決就過失傷害部分引據檢察官之聲請簡易判決處刑書以
    被告事證明確而論罪科刑，固非無見，惟漏未審酌被告有自
    首之情形而有未洽，上訴人雖未指摘及此，惟本件原判決就
    過失傷害部分既有上開漏未審酌及敘明之處，自應將原判決
    撤銷改判。至於原審就刑法第一百八十五條之三酒醉駕車部
    分雖未及比較上開新舊法之規定，然經本院比較新舊法之結
    果，仍應適用被告行為時之法律，亦即原審判決適用之法律
    並無不當，且原審就此部分量處拘役二十日，如易科罰金，
    以佰元折算壹日，其認事用法，並無違誤，量刑亦稱妥當
    ，上訴人即被告指摘原判決此部分有誤，聲請撤銷原判決為
    無理由，此部分自應駁回其上訴。爰審酌被告酒醉駕車及過
    失之情節、所生損害、事後已與告訴人達成調解（此有彰化
    縣永靖鄉調解委員會調解書一份在卷可稽），被害人甲○○
    並具狀表示不願追究及其犯罪後之態度等一切情狀，就過失
    傷害部分量處如主文第二項所示之刑，並依修正前刑法第四
    十一條第一項前段之規定諭知易科罰金之折算標準，以示懲
    儆。
四、被告行為後，刑法第七十四條關於緩刑之規定，雖亦於九十
    四年二月二日修正公布，並於九十五年七月一日施行，然犯
    罪在新法施行前，新法施行後，緩刑之宣告，應適用新法第
    七十四條之規定（最高法院九十五年五月二十三日第八次刑
    事庭會議決議第七點參照）。本件被告前未曾受有期徒刑以
    上刑之宣告，此有臺灣彰化地方法院檢察署刑案資料查註紀
    錄表及臺灣高等法院被告全國前案紀錄表各一份在卷可考，
    且其業已與告訴人達成和解，告訴人並具狀表示不願追究，
    此有彰化縣永靖鄉調解委員會調解書及聲請撤回告訴狀一份
    在卷可稽，被告經此教訓，應知警惕而無再犯之虞，所宣告
    酒醉駕車及過失傷害之刑，認以暫不執行為適當，爰併予宣
    告緩刑三年，以勵自新。
據上論斷，應依刑事訴訟法第四百五十五條之一第一項、第三項
、第三百六十八條、第三百六十九條第一項前段、第三百六十四
條、第二百九十九條第一項前段，刑法第二條第一項前段、第二
百八十四條第一項前段、第七十四條第一項第一款，修正前刑法
第四十一條第一項前段、第六十二條前段，道路交通管理處罰條
例第八十六條第一項，罰金罰鍰提高標準條例第一條前段、修正
前罰金罰鍰提高標準條例第二條，判決如主文。
本案經檢察官何蕙君到庭執行職務。
中    華    民    國    95    年    8     月    18    日
                        台灣彰化地方法院刑事第二庭
                                  審判長法官    石馨文
                                  法      官    李水源
                                  法      官    黃齡玉
以上正本證明與原本無異。
本件不得上訴。
中    華    民    國    95    年    8     月    21    日
                                      書記官    梁高賓


司法院資訊處製作；財團法人民間司法改革基金會備份。
